臺灣高等法院刑事判決
111年度上易字第1097號
上  訴  人  臺灣桃園地方檢察署檢察官
被      告  邱富御


            郭庭睿



上列上訴人因被告等恐嚇案件，不服臺灣桃園地方法院111年度
易字第247號，中華民國111年5月20日第一審判決(起訴案號：臺
灣桃園地方檢察署110年度偵字第27577號)，提起上訴，本院判
決如下：
    主  文
上訴駁回。
    理  由
甲、有罪部分
一、被告邱富御、郭庭睿均未上訴，檢察官就原判決上開被告有
    罪部分之量刑上訴，是上開被告有罪部分之事實與沒收部分
    均已確定，並非本院審理之範圍，惟上開二人之犯罪情狀仍
    為量刑審酌事項。
二、原判決認定之事實及罪名
　㈠被告郭庭睿明知告訴人甲○○未積欠其任何金錢債務，竟意圖
    為自己不法之所有，基於恐嚇取財之犯意，於民國110年4月
    4日下午5時許，傳送臉書訊息給甲○○稱「若不交付新臺幣（
    下同）2萬5,000元之款項給其，其會把手中所持有之甲○○僅
    穿著內衣自拍之影片、僅遮蓋胸部或未遮蓋胸部之私密照片
    提供給甲○○配偶、家人」，以此加害名譽之事使甲○○心生畏
    懼，甲○○遂於110年4月4日晚間11時許匯款2萬5,000元至被
    告郭庭睿指定之中華郵政股份有限公司帳號0000000-000000
    0號帳戶(下稱郵局帳戶)等情。被告郭庭睿此部分所為係犯
    刑法第346條第1項恐嚇取財罪。
  ㈡被告邱富御與郭庭睿於110年4月15日上午某時前某日，共同
    意圖為自己不法之所有，基於恐嚇取財之犯意聯絡，謀議由
    邱富御以手中握有郭庭睿提供之甲○○上揭私密照片、影片為
    由，出面向甲○○索討3萬元，迨取得款項後，邱富御可分得5
    ,000元，其餘2萬5,000元則歸郭庭睿所有，邱富御遂於110
    年4月15日上午某時，以「白御楓」為名傳送內容為「你好
    我是鍋貼的朋友，我手上還有他之前給我的照片，我是覺得
    兩萬五太少了啦，你有了家室的人還做這種事情，我是希望
    你能拿三萬出來，不然我就把所有事情跟你老公說。自己好
    好想想，不想要家庭破碎的話就拿三萬出來，我就當沒這回
    事」之臉書訊息給甲○○，以此加害名譽之事使甲○○心生畏懼
    ，惟因甲○○未交付款項並報警處理，始未能得逞等情。被告
    邱富御與郭庭睿此部分所為，均犯刑法第346條第3項、第1
    項之恐嚇取財未遂罪，被告邱富御與郭庭睿為共同正犯。
三、本院按：
　㈠量刑係法院就繫屬個案犯罪之整體評價，乃法院得依職權裁
    量之事項，故量刑判斷當否之準據，應就判決之整體觀察為
    綜合考量，苟已以行為人之責任為基礎，並斟酌刑法第57條
    各款所列情狀，在法定刑度內，酌量科刑，無顯然失當或違
    反公平、比例及罪刑相當原則，亦無偏執一端，致明顯失出
    失入情形，即不得任意指為違法或不當(參照最高法院111年
    度台上字第1834號判決意旨)。本件原判決就被告郭庭睿犯
    上開二罪(恐嚇取財罪、共同犯恐嚇取財未遂罪)，暨被告邱
    富御共同犯恐嚇取財未遂罪之量刑時，已審酌「被告郭庭睿
    明知告訴人並未積欠其任何款項，竟利用已婚女性普遍擔憂
    私密照片、影片外流而導致名譽受重創、家庭失和之心理弱
    點，以此要脅告訴人支付金錢，使告訴人不敢不從，所為不
    但使告訴人蒙受金錢損失，更造成告訴人心中極大恐慌，惡
    劣至極；被告邱富御不思循正當途徑賺取財物，在獲悉被告
    郭庭睿有意對告訴人為恐嚇取財行為後，非但未加以勸阻，
    反而謀議參與，企圖事後朋分贓款，將恐嚇訊息傳送予告訴
    人，謀取不法所得，幸因告訴人勇敢報警處理而不遂，所為
    同屬惡劣；暨審酌被告郭庭睿高職肄業之智識程度、自陳家
    庭經濟小康、前曾因對未成年女子性交案件，經法院判處有
    期徒刑並宣告緩刑，有本院被告前案紀錄表可佐，仍未習得
    教訓，謹言慎行，反而再以揚言散布私密照此種不尊重女性
    身體權利之方式犯罪，顯不宜輕縱，被告邱富御高職畢業之
    智識程度、自陳家庭經濟小康、素行尚稱良好，以及告訴人
    遭被告郭庭睿恐嚇取財得手之數額、被告2人迄未展現誠意
    與告訴人和解」等一切情狀，就被告邱富御、郭庭睿分別量
    處如原判決主文所示之刑，並就被告邱富御、郭庭睿所犯恐
    嚇取財未遂部分，均諭知易科罰金之折算標準等旨，已就刑
    法第57條各款事由詳為審酌並敘明理由，既未逾越法定刑度
    ，亦無濫用裁量之權限，原審就上開被告所犯上開之罪，所
    量處之刑尚屬適法，無違上開公平、比例及罪刑相當原則，
    並無顯然失出或有失衡平之情，要難指為違法。
　㈡又刑法第50條規定：「（第1項）裁判確定前犯數罪者，併合
    處罰之。但有下列情形之一者，不在此限：一、得易科罰金
    之罪與不得易科罰金之罪。二、得易科罰金之罪與不得易服
    社會勞動之罪。三、得易服社會勞動之罪與不得易科罰金之
    罪。四、得易服社會勞動之罪與不得易服社會勞動之罪。（
    第2項）前項但書情形，受刑人請求檢察官聲請定應執行刑
    者，依第51條規定定之。」該條主要立法目的，是為了明確
    數罪併罰適用範圍，避免不得易科罰金或不得易服社會勞動
    之罪與得易科罰金或得易服社會勞動之罪合併，造成得易科
    罰金或得易服社會勞動之罪，無法單獨易科罰金或易服社會
    勞動，罪責失衡，不利於受刑人。從而，為使受刑人經深思
    熟慮後，選擇自認最適合的處遇，賦予其選擇權，以符合其
    實際受刑利益。受刑人如依刑法第50條第2項，行使選擇權
    而請求檢察官聲請定應執行刑時，將喪失原得易刑處分之利
    益，對其憲法上所保障之人身自由影響甚鉅。從而，於刑事
    訴訟上，本於聽審權保障之要求，應確保受刑人能獲取相關
    資訊，並在資訊充分之情形下，依其自由意志決定是否為該
    選擇權之行使。故而，在刑事審判的過程中，法院依無罪推
    定原則，不得預斷被告有罪，必須本直接審理原則，透過證
    據調查、辯論等法定程序，以形成被告是否有罪之心證。就
    科刑事項，則應依刑事訴訟法第289條第2項規定，聽取告訴
    人等表示意見，並經檢察官、被告及辯護人辯論後，方得予
    以決定。從而，在法院審理過程中，被告對於被訴數罪之結
    果，既未能充分獲取各該資訊，縱於審判中表示欲依刑法第
    50條第2項規定，請求法院定應執行刑，當認保障不足，有
    害其選擇權之行使。基此，案件尚在審理時，無從認被告已
    獲取充分資訊，而得有效行使刑法第50條第2項之選擇權。
    從而，該條項僅規定受刑人請求檢察官聲請定應執行刑，未
    規定審判中之被告得行使該選擇權，乃立法者有意省略，並
    非法律漏洞，無從以填補法律漏洞為由，擴張解釋使被告於
    審判中，亦得依該規定請求法院定應執行刑(參照最高法院1
    11年度台非字第43號判決意旨)。本件被告郭庭睿犯上開二
    罪，經原審判處有期徒刑8月、5月，分為不得易科罰金之刑
    、得易科罰金之刑，原審依刑法第50條第1項但書規定未合
    併定其應執行刑，符合法律規定。
　㈢檢察官提起上訴，就原判決關於上開被告有罪部分，指摘量
    刑太輕，請求從重量刑等語，顯係就原審量刑之適法職權行
    使及原審詳予說明之事項，徒憑己意，漫事指摘，均不足採
    ，是檢察官此部分上訴核無理由，應予駁回。
乙、無罪部分
一、公訴意旨略以：被告邱富御與郭庭睿(即原判決事實欄一有
    罪部分)共同基於恐嚇取財之犯意聯絡，由郭庭睿於110年4
    月4日下午5時許，透過通訊軟體Messenger向甲○○恫稱：「
    如不交付2萬5,000元，即散布其所持有之甲○○身體隱私部位
    照片、影片」，以此加害自由、名譽之事致甲○○心生畏懼，
    甲○○因而於110年4月4日以網路銀行將2萬5,000元匯至郭庭
    睿所有之郵局帳戶，因認被告邱富御共同涉犯刑法第346條
    第1項之恐嚇取財罪嫌。
二、按犯罪事實應依證據認定之，無證據不得認定犯罪事實；不
    能證明被告犯罪者，應諭知無罪之判決，刑事訴訟法第154
    條第2項、第301條第1項分別定有明文。公訴意旨認被告邱
    富御涉犯前開罪嫌，無非以被告邱富御、共同被告郭庭睿於
    警詢及偵查中供述、告訴人於警詢中證述、被告邱富御、共
    同被告郭庭睿之臉書暱稱與頭照、被告邱富御與告訴人對話
    訊息擷取畫面、臺北市政府警察局文山第一分局復興派出所
    受理案件證明單、受理各類案件紀錄表等為憑。訊據被告邱
    富御堅詞否認有公訴意旨所示犯行，辯稱：我不承認恐嚇取
    財等語。經查：
  ㈠被告邱富御於偵查中供稱：我以為郭庭睿沒有拿到錢，所以
    我才向甲○○要錢等語(見偵27577卷第57頁)。郭庭睿於偵查
    中供稱：我有跟邱富御說向甲○○恐嚇如果不支付3萬元，就
    會散布親密照片，我拿2萬5,000元，邱富御拿5,000元，實
    際上我有拿到2萬5,000元，但邱富御不知道我已經向甲○○拿
    到2萬5,000元，所以邱富御才會向甲○○要求3萬元等語(見偵
    27577卷第56頁)，於原審準備程序中供稱：當初跟邱富御講
    我要這筆錢，我後來有跟告訴人講，但是邱富御不知道我有
    跟告訴人講，邱富御才又跟告訴人講等語(見原審審易字卷
    第49頁)，於原審審理中供稱：4月4日拿到的2萬5,000元都
    是我拿走，邱富御沒有拿等語(見原審易卷第47頁)，依此可
    知，被告邱富御與郭庭睿達成之協議係推由被告邱富御向告
    訴人索討3萬元，渠2人在取得3萬元後，再予以朋分，然郭
    庭睿在被告邱富御向告訴人順利取得索討之金錢之前，又私
    下向告訴人以散布私密照片、影片為由索討2萬5,000元，且
    其未將此事告知被告邱富御，則被告邱富御實無可能知悉郭
    庭睿在渠等協議之外，又私下向告訴人索討金錢。
  ㈡再者，若告訴人屈從被告邱富御之恐嚇而交付3萬元，被告邱
    富御之所以可分得5,000元，應係郭庭睿慮及係由被告邱富
    御出面發送恐嚇訊息，故郭庭睿願意朋分部分款項給被告邱
    富御，作為被告邱富御分擔犯罪行為之報酬，執此而論，若
    被告邱富御對於犯罪行為根本未有分工，或對犯罪計畫未有
    任何助力，郭庭睿斷無可能再支付款項給被告邱富御，乃為
    常理。是依被告邱富御、郭庭睿上開供述可知，郭庭睿於11
    0年4月4日向告訴人順利索討2萬5,000元後，未給予被告邱
    富御分文，應係郭庭睿認為此次乃自己出面向告訴人索款，
    被告邱富御未參與其中，自無再分一杯羹之必要。從而，被
    告邱富御未參與110年4月4日之恐嚇取財行為分擔，無從論
    以郭庭睿恐嚇取財犯行之共同正犯，至為明酌。
三、綜上，檢察官所舉各項證據及法院依卷內證據調查之結果，
    尚無從使通常一般之人不致有所懷疑，而得確信被告邱富御
    有公訴意旨所指，與郭庭睿共同犯110年4月4日向告訴人恐
    嚇取財犯行，此外，復查無適合且有充足證明力之證據足資
    證明被告郭庭睿有參與上開公訴意旨所指之罪，其被訴上開
    恐嚇取財之犯罪，應屬不能證明，原審為被告郭庭睿此部分
    無罪判決，並無不當。檢察官上訴，並未提出新證據，猶執
    陳詞，指摘原審此部分之無罪判決不當，核無理由，應予駁
    回。
丙、被告郭庭睿經本院合法傳喚，無正當理由不到庭，爰不待其
    陳述，逕行判決。
據上論斷，應依刑事訴訟法第368條、第371條，判決如主文。　
本案經檢察官施婷婷提起公訴，檢察官林欣怡提起上訴，檢察官
劉成焜到庭執行職務。
中　　華　　民　　國　　111 　年　　9 　　月　　29　　日
                  刑事第十九庭  審判長法　官  曾淑華
                                      法　官  陳文貴
                                      法　官  黃惠敏
以上正本證明與原本無異。
不得上訴。
                                      書記官  吳錫欽
中　　華　　民　　國　　111 　年　　9 　　月　　29　　日